【裁判字號】    88,上易,4324
【裁判日期】    890126
【裁判案由】    妨害自由
【裁判全文】
臺灣高等法院刑事判決                  八十八年度上易字第四三二四號
    上  訴  人
    即  被  告  乙○○
    選任辯護人  毛國樑
右上訴人因被告妨害自由案件，不服臺灣板橋地方法院八十八年度易字第一八八○號
，中華民國八十八年七月五日第一審判決（起訴案號：臺灣板橋地方法院檢察署八十
七度偵字第二四一○○號）提起上訴，本院判決如左：
    主  文
原判決撤銷。
乙○○無罪。
    理  由
一、公訴意旨略以：
    乙○○於民國八十七年七月十五日在電話中要求甲○○轉告其妻丙○○：「若不
    辦妥離婚手續，不保證丙○○可平安返回美國」等語，致生危害於丙○○安全。
    案經丙○○訴請偵辦，因認被告犯有刑法第三百零五條之恐嚇罪嫌。
二、按犯罪事實應依証據認定之，無証據不得推定其犯罪事實。又告訴人之告訴，係
    以使被告受刑事訴追為目的，是其陳述是否與事實相符，仍應調查其他証據以資
    審認。又被害人之陳述如無瑕疵，且就其他方面調查，又與事實相符，固足採為
  科刑之基礎，倘其陳述尚有瑕疵，則在未究明前，遽採為論罪科刑之根據，即難
    認為適法（最高法院五十二年台上字第一三○○號判例及六十一年台上字第三○
    九九號判例分別參照）。由是可知於被害人非告訴人時，其以証人之身分而為之
    陳述，非當然即可採為論罪科刑之基礎，而仍應調查被害人之陳述是否有瑕疵，
    及依其他方面調查結果，被害人之陳述是否確與事實相符時，始可採為論罪科刑
    之基礎。
三、本件公訴人及原審認被告犯有上開公訴意旨所載之恐嚇犯行，無非係以告訴人即
    被告乙○○居住於美國之南非國籍配偶丙○○（MERIA CLARA DENYER）在台所委
    任之律師，亦為本件刑事訴訟告訴代理人之甲○○律師之指述，及被告承認不知
    何時有與紀律師說過：「我說不能保障她的安全」、「不能保證丙○○平安回美
    國」等語，及被告確有與紀律師談與劉女離婚事等情，為其論據。
四、訊據被告乙○○堅決否認有何恐嚇犯行，辯稱伊不知丙○○何時來台，從未講過
    ：「若不辦妥離婚手續，不保證丙○○可平安返回美國」，更未在電話內口出此
    言託甲○○律師轉告，伊若有言及「不保證丙○○可平安返回美國」一語，當係
    因丙○○來台後，僅與伊電話聯絡，未與之住在一起，伊不知丙○○住於何處，
    又有徵信社之人員及崔百慶律師來電向伊索取丙○○委託渠等工作之費用，丙○○美國之家人及朋友又來電要求伊保証丙○○平安無事，伊實在沒有把握，與紀
    律師交談時如有說該話，當係基於丈夫情誼，囑丙○○注意自身安全，絕無恐嚇
    之意，更無以「若不辦妥離婚手續」作為恐嚇之手段。況丙○○於八十八年三月
    間再度來台，並未因此受有畏懼，由於丙○○完全不懂中文，紀律師究竟如何向
    丙○○陳述，其陳述內容如何？實不得而知，且被告個人於偵查庭中聽聞過紀律
    師之英文翻譯，認為紀律師之英文翻譯能力也許不是非常好，因此不能以紀律師
    個人之片面說法，即認被告有為上開恐嚇言語。另伊受過高等教育，於丙○○來
    台期間，既與丙○○有電話聯絡之機會，豈可能愚至囑託律師轉述恐嚇之言，本
    件實係受任為丙○○處理離婚事宜之甲○○為迫伊簽署願為鉅額賠償之離婚協議
    書，於八十七年七月十六日在其辦公室內揚言若不同意簽署，即上法庭作證伊曾
    出言託伊恐嚇劉女乙事等語，並舉劉耀武為證。
五、經查：被告自偵查、原審及本院調查中迄未曾坦承說過：「若不辦妥離婚手續，
    不保證丙○○可平安返回美國」一語，而公訴人及原審認被告有罪之唯一証據乃
    告訴人丙○○於偵查中之指訴及認告訴人之指訴與告訴代理人甲○○律師之「証
    述」內容相符為其論據。但查，告訴人於偵查中係稱：「律師有把被告恐嚇的話
    轉告給我，我聽了非常害怕」（詳八十八年度偵字第三○○七號卷第十四頁背面
    ），核並未詳述被告究竟為如何內容之恐嚇言詞，使被告得以當庭表示意見。而
    甲○○律師於偵查及原審中自始即以告訴代理人之身分為陳述，迄未曾以証人之
    身分具結後為証言，故其於偵查及原審中之陳述僅係以告訴人丙○○之代理人身
    分為之，其陳述價值自與告訴人之陳述等同，並無任何証據能力，自不能以告訴
    代理人之供述，佐証告訴人之指訴為真正，核先敘明。雖甲○○律師於本院調查
    中到庭以証人之身分具結後証稱：告訴人丙○○先經人介紹找到崔姓律師，而由
    崔姓律師介紹徵信社給丙○○，徵信社內之黃小姐因而取得丙○○之信任，黃小
    姐再介紹告訴人給紀律師，被告與告訴人離婚協議之金額為美金五萬元是被告與
    告訴人自己事先達成的，之後再由伊與被告在電話中談好離婚協議，之後被告與
    告訴人可能再於電話中發生爭執，被告才又打電話至伊事務所叫伊轉告告訴人，
    如不簽協議書，被告不保証告訴人在台灣之安全等語，証人甲○○並稱：「我向
    告訴人翻譯：『如果你不肯簽協議書，你丈夫不保障你在台之安全』，她聽後問
    我安全有無受到威脅，要不要找大使館，我告訴她沒有那麼嚴重，你住在旅館內
    ，只要注意一下就可以了」、「因告訴人問我要不要找大使館的人，我依此判斷
    她害怕」等語（詳本院八十九年一月十日調查筆錄），但查，告訴人所受「將來
    惡害之通知」，係來自於直接聽聞惡害通知之証人紀律師，而紀律師於本院調查
    中自承確有建議告訴人對被告提出恐嚇告訴，嗣並接受告訴人之委任，於收受費
    用後充任本件告訴人之代理人，（偵卷內之委任書係載明「呈送給地方法院民事
    庭」），則紀律師於本案中之角色，與被告是否成罪，已有密切關係，並悠關告
    訴代理人受任事項是否圓滿達成，故告訴代理人於本案之中陳述及其以証人身分
    於本案中所為之証言，均難免偏頗，而以使被告成罪為最大目標，故其所言自不
    可盡信，而應查明其他積極証據，以証明告訴人或告訴代理人之指訴確與事實相
    符，始可據以認定被告犯行。查，本件除告訴人及告訴代理人甲○○律師之指訴
    外，並查無其他積極佐証，足以証明被告確有陳述：「若不辦妥離婚手續，不保
    證丙○○可平安返回美國」一語，依上說明，自不可以告訴人及告訴代理人甲○○律師二人之指訴，即認定被告有上開恐嚇言詞。又「不保証丙○○能平安回美
    國」或「不保証丙○○在台之安全」二語，核與公訴人所指之：「若不辦妥離婚
    手續，不保證丙○○可平安返回美國」一語，並不相同，自不能以被告坦承有說
    過前者單純敘述之言語，即推論被告必有說過後者具條件性並帶有不確定惡害通
    知之恐嚇言詞。
六、綜上所述，本件並查無其他積極事証足資証明被告犯罪，原審未加詳查，逕為被
    告有罪之諭知，核尚有未洽。被告上訴否認犯罪為有理由，應將原判決撤銷改判
    ，並依法為被告無罪之諭知。
據上論斷，應依刑事訴訟法第三百六十九條第一項前段、第三百六十四條、第三百零
一條第一項，判決如主文。
本案經檢察官劉靜婉到庭執行職務。
中     華     民     國    八十九   年       一       月     二十六     日
                             臺灣高等法院刑事第十五庭
                                 審判長法  官  劉  叡  輝
                                       法  官  林  勤  綱
                                       法  官  黃  瑞  華
右正本證明與原本無異。
不得上訴。
                                       書記官  秦  仲  芳
中     華     民     國    八十九   年       一       月     二十八     日


司法院資訊處製作；財團法人民間司法改革基金會備份。
